【裁判字號】    88,易,384
【裁判日期】    890704
【裁判案由】    竊盜
【裁判全文】
臺灣花蓮地方法院刑事判決                          八十八年度易字第三八四號
    公  訴  人  臺灣花蓮地方法院檢察署檢察官
    被      告  寅○○
右列被告因竊盜案件，經檢察官提起公訴（八十八年度偵字第一八二二號）及移送併
案審理（臺灣花蓮地方法院檢察署八十八年度偵字第二七０三號、臺灣宜蘭地方法院
檢察署八十八年度偵緝字第三八四號、臺灣臺東地方法院檢察署八十八年度偵字第一
六八九號、二五八五號、二九四六號），本院判決如左：
    主  文
寅○○共同連續竊盜，處有期徒刑貳年捌月。
    事  實
一、寅○○意圖為自己不法之所有，基於概括犯意，連續為下列竊盜犯行：
（一）八十八年五月九日二十二時三十分許，寅○○與甲○○（業經本院判處有期徒
      刑八月）基於共同意圖為自己不法所有之犯意聯絡，在鐵路局花蓮火車站壬○○○○所屬之電纜場內，共同竊取該段所有之電纜線二綑，得手後搬至圍牆邊
      ，先由甲○○將其中一綑擲出牆外，寅○○則在牆外欲以機車載運，因電纜線
      落地發出聲響，適為在該處排班之計程車司機戌○○發現，寅○○迅即騎機車
      逃逸，戌○○立向巡邏警員酉○○報案，甲○○則躲入廁所，經酉○○於廁所
      內逮捕甲○○帶回訊問，嗣經由甲○○導引至花蓮市美崙地區某住家查獲寅○○。
（二）八十八年四、五月間某日十九時許，寅○○打電話予蕭勝羽，佯稱其有水溝鐵
      模具一批，欲委請蕭勝羽載運，蕭勝羽不察，於翌日六時許，駕貨車至台東火
      車新站卑南大圳旁與寅○○會合，寅○○指示不知情之蕭勝羽將天○○所有之
      水溝鐵模具約二、三十塊裝載於貨車而竊取之，載運至台東縣關山鎮○○路四
      之一號林日輝所經營之豐源古物商，以四千元價格出售。
（三）寅○○與庚○○（另案通緝中）基於意圖為自己不法所有之概括犯意聯絡，共
      同連續為列竊盜犯行：
      （１）八十八年五月十九日，寅○○、庚○○推由寅○○打電話予長雄交通有
            限公司（下稱長雄公司）負責人子○○，自稱係營造商，欲委託子○○
            載運貨物，子○○依約於翌（二十）日七時前往花蓮縣吉安鄉兄弟加油
            站會合，寅○○導引子○○至吉安鄉○○路旁空地，利用不知情之邱錫
            樑及長雄公司員工，將東誠營造有限公司（下稱東誠公司）所有置於該
            處之工字型鋼鐵裝載於貨車而竊取之，得手後，長雄公司司機黃成輝依
            寅○○指示載往宜蘭縣，寅○○則搭火車前往，嗣子○○經由東誠公司
            告知而發覺有異，趕往新城鄉阻止黃成輝，旋載回原址返還東誠公司。
      （２）八十八年五月二十五日上午，寅○○在花蓮縣吉安鄉「全民國宅」工地
            見辛○○吊運模板，向辛○○稱其承包橋樑及隧道工程，欲僱用貨車載
            物，辛○○不察而將名片交予寅○○，同日晚間，庚○○即打電話予林
            耀東，委託辛○○吊運鋼鐵，辛○○依約於翌（二十六）日八時許駕駛
            貨車至花蓮縣新城鄉私立大漢技術學院前會合，由寅○○騎駛機車在前
            導引至同鄉康樂村和穎大理石工廠旁空地，利用不知情之辛○○及林輝
            明所僱用亦不知情、年約三、四十歲、不詳姓名之二名工人，將潤弘工
            程股份有限公司（下稱潤弘公司）所有、承包慈濟精舍工程所用剩餘而
            置於該處之工字型鋼鐵、鋼板共約六公噸裝載於貨車而竊取之，得手後
  ，寅○○導引辛○○至臺灣水泥股份有限公司花蓮廠所屬拌合廠之地磅
            秤重，同日十時許，寅○○指示辛○○將上揭鋼材載運至花蓮市民享里
            華東九十八號己○○所經營之義億企業社，以每公噸新臺幣（下同）一
            點八元之價格售予己○○，得款一萬零八百元。
      （３）八十八年五月二十六日十時三十分許，寅○○再導引辛○○及上開二名
            工人至花蓮縣吉安鄉○○○○街二七九巷附近農地，以相同手法，利用
            仍不知情之辛○○及上述二名工人，竊取東楊營造有限公司（負責人為
            乙○○）所有、承包花蓮縣政府工程所用剩餘之工字型鋼鐵約三公噸，
            得手後，指示辛○○先載運至上開之地磅秤重後，再運至義億企業社以
            同一價格售予己○○，得款五千四百元。
      （４）寅○○、庚○○於上揭竊盜犯行得逞後，食髓知味，欲再以相同手法利
            用己○○行竊，於變賣贓物後，由寅○○向己○○偽稱其公司所屬工地
            尚有用餘鋼鐵可賣，旋於同日一時三十分至二時三十分間，先後導引林
            義能至上述和穎大理石工廠旁空地、新城鄉嘉里村某工地，觀看潤弘公
            司及不詳人士所有置於該處之鋼鐵，經己○○估價，同意以二萬五千元
            購買，己○○並在嘉里村工地處先將其身上所帶之一萬三千元交予姚仁
            德，餘款一萬二千元則約定翌（二十七）日交付，己○○當日付款後未
            將該二處之鋼鐵載回義億企業社即行離去。乙○○於發現遭竊後即報警
            處理，警方於五月二十六日晚間查知己○○購買上揭贓物，於翌日八時
            五十分許，寅○○至義億企業社取餘款一萬二千元時，當場逮捕寅○○
            而查獲。
（四）八十八年五月二十日上午寅○○利用子○○行竊東誠公司所有之工字型鋼鐵後
      ，即搭火車抵達宜蘭縣羅東鎮，與黃（或林）姓之成年男子基於犯意之聯絡，
      於同日十五時許，黃（或林）姓男子打電話予在宜蘭縣冬山鄉○○○路二十二
      號經營佳暉企業社之蘇義隆，自稱黃先生，佯稱欲出售廢鐵，蘇義隆即至同鄉
      長虹加油站會合，由寅○○導引蘇義隆至同鄉西安社區活動中心與黃（或林）
      姓男子見面，黃（或林）姓男子佯稱寅○○為其公司監工，旋由寅○○再導引
      蘇義隆至羅東鎮○○街三八五巷三十八號後方空地，將兆藝交通工程有限公司
      （下稱兆藝公司，負責人為申○○）所有之懸臂式標誌桿柱共三千零五十公斤
      售予蘇義隆，得款七千六百二十五元，蘇義隆即以貨車載回佳暉企業社。寅○○利用蘇義隆行竊後，於同日十六時十五分許，在羅東鎮○○路八十八號前路
      口攔下盧東山，佯稱欲出售廢鐵，旋導引盧東山至上開空地，盧東山將兆藝公
      司所有之懸臂式標誌桿柱裝載於其貨車，與寅○○及黃（或林）姓男子同往羅
      東鋼鐵公司磅重，共重六千八百六十公斤，雙方以一萬五千元價格成交，盧東
      山當場將價款交予寅○○，將桿柱載回冬山鄉得安村一三五號其所經營之易泰
      舊貨行，寅○○於取得價款後迅與黃（或林）姓男子離去。翌（二十一）日上
      午七時五十分許，盧東山依寅○○指示再至該處載運桿柱，於裝載上車後，因
      寅○○未出面，盧東山詢問申○○始知悉上情，嗣蘇義隆依寅○○指示於同日
      上午再次前往裝載桿柱時，為申○○出面阻止而未果。
（五）八十八年六月初，寅○○在台東火車站附近，見午○○所有之車號ＷＶＱ─六
      二六號機車停於該處，機車鑰匙未取下，竟以鑰匙發動該機車而竊取之，得手
      後供己代步之用。
（六）八十八年六月十八日十三時許，寅○○打電話予林文成，佯稱其所有之堆土機
      故障，欲委託林文成載運至花蓮縣瑞穗鄉修理，旋導引不知情之林文成至台東
      縣鹿野鄉瑞源橋附近，指示林文成吊起不詳姓名人士所有之堆土機一台，林文
      成吊起堆土機後，適該堆土機管理人員見狀出面阻止，寅○○見事跡敗露，乃
      藉口回去詢問老闆，趁機逃離現場。
（七）八十八年六月十九日十五時許，寅○○打電話予羅文卿，佯稱其有鋼構一批，
      欲委託羅文卿載運，羅文卿不察，於同日十七時三十分許，指派其司機潘聞楓
      駕貨車前往，由寅○○導引至台東縣延平鄉紅葉村東三十六線連接道路橋樑工
      程之工地，指示不知情潘聞楓將嘉興營造有限公司（負責人亥○○）所有之鋼
      構共重約八千五百公斤裝載於貨車而竊取之，載運至台東市○○路三十號潘英
      宗所經營之和志行，以每公斤一點五元之價格出售，得款一萬二千七百五十元
      。翌（二十）日七時許，寅○○再指示潘聞楓載運鋼構一萬零二百公斤至和志
      行以相同價格出售，得款一萬五千三百元。同日十三時三十分許，潘聞楓依寅
      ○○指示於該處吊載鋼構，於裝載約三千公斤時，適為亥○○發現而阻止，寅
      ○○見狀趁機逃離現場。
（八）八十八年六月二十二日，寅○○在台東市拾獲不詳姓名人士所遺失之機車鑰匙
      二支，竟意圖為自己不法所有而侵占之，嗣於同年月二十四日十一時許，在台
      東市○○路○段六九０號台東女子高級中學前，以上開鑰匙中之一支發動巳○○所有停於該處之車號ＷＶＹ─七二五號機車而竊取之，得手後供己代步之用
      ，嗣於同年月二十七日十七時許，寅○○騎駛該機車於行經台東市○○路○段
      時，為巳○○發現，報警查獲。
（九）八十八年六月底，寅○○打電話予陳發財，佯稱其有鋼筋一批，欲委託陳發財
      切割，陳發財不察，於同年七月一日八時許，由寅○○導引至台東市○○路○
      段小野柳風景區之電信局工地內，指示不知情之陳發財暨其工人陳煥榮將辰○○所有之鋼筋切割，以便其載運，寅○○指示後即離去，嗣於同日十五時許，
      陳發財等正切割鋼筋時，為警查獲。
（十）八十八年六月底，寅○○打電話予在台東市○○路○段四０一巷一七八號經營
      威聯資源回收社之林有鄉，佯稱其有廢鐵一批欲出售，至同年七月初，寅○○
      導引不知情之林有鄉至台東縣卑南鄉賓朗村種畜繁殖場旁工地，將丁○○所有
      之鋼筋一批重五千三百六十公斤，以一萬元售予林有鄉，林有鄉當場支付價款
      後，將鋼筋載回威聯資源回收社。
（十一）八十八年八月二日十時許，寅○○打電話予東洲交通有限公司負責人李和年
        ，佯稱葉先生，欲委託李和年自台東縣將其所有之鋼筋載運至屏東縣，李和
        年不察，遂指派員工馮忠義於翌（三）日十三時許，駕貨車在台東縣太麻里
        鄉三和國小前與寅○○會合，寅○○即導引馮忠義至同鄉○○村○道台九線
        公路鐵路橋工地，指示不知情之馮忠義將群霸營造工程有限公司（下稱群霸
        公司）所有之工字型鋼鐵八支（其中五支長十二公尺，三支長十公尺）及竹
        節鋼筋二十二噸裝載於貨車而竊取之，嗣於同日十六時許，為群霸公司工地
        主任丙○○發現，出面阻止，寅○○見狀趁機逃離現場。
（十二）八十八年八月底，寅○○以電話委託玄○○、地○○載運鋼軌，導引不知情
        之玄○○、地○○分別駕駛貨車、堆高機至屏東縣枋寮鄉○○路一五九號旁
        鐵路橋下，指示地○○駕堆高機將不詳人士所有之鋼軌約二十公頓裝載於玄
        ○○所駕之貨車上而竊取之，並指示玄○○載運至高雄縣鳳山市○○路二八
        ０號丑○○所經營之南詒鋼鐵有限公司（下稱南詒公司）出售，得款約三、
      四萬元。同年九月一日十二時許，寅○○又導引玄○○、地○○至屏東縣枋
        寮鄉內獅火車站旁，指示仍不知情之地○○以堆高機將臺灣鐵路局高雄工務
        段所有之鋼軌約二十六公噸裝載於玄○○之貨車上而竊取之，亦指示玄○○
        載至南詒公司出售，得款約三、四萬元。
（十三）八十八年九月十日十三時許，寅○○指示不知情之玄○○及另一不詳姓名之
        吊車司機，至花蓮縣吉安鄉○○○街三號旁空地，將東誠公司所有之鋼軌共
        三十三點四公噸裝載於貨車而竊取之，並指示玄○○載運至屏東市○○村○○街九十四巷三號宙○○所經營之金山舊貨行，以每公斤二元之價格出售，
        玄○○並代寅○○收下價款六萬六千八百元，惟嗣因玄○○要求抄錄寅○○
        身分證字號，寅○○恐事跡敗露而未出面取款，玄○○乃扣除其應得之運費
        後，將餘款四萬元寄交臺東縣警察局臺東分局。
（十四）八十八年九月底某日，寅○○導引不詳姓名之吊車司機至台東市○○○路空
        地，指示不知情之該司機將戊○○所有之貨櫃屋載運至台東市馬蘭果菜市場
        後方空地放置而竊取之，嗣於同年十月八日十二時三十分許，寅○○以電話
        委託王金火將該貨櫃屋載運至鹿野鄉初鹿村「林宏城」住處，惟王金火察覺
        有異，尚未載運即報警處理而查獲上情。
（十五）八十八年十月六日九時許，寅○○在台東火車站旁，見台東市公所有、交予
        卯○○所使用之車號ＰＱＹ─八一三號機車置物箱未蓋妥，內有鑰匙一支，
        即以該鑰匙發動機車而竊取之，得手後供己代步之用，嗣於同年月八日十三
        時三十分許，寅○○騎駛該機車於行經台東市馬蘭果菜市場後方空地時，為
        警查獲。
二、案經臺灣省鐵路警察局未○○○○報請臺灣花蓮地方法院檢察署檢察官偵查起訴
    。
    理  由
一、右揭事實除一之（一）部分外，業據被告寅○○於警訊、偵查或本院審理時坦承
    不諱，核與被害人天○○、午○○、丁○○、戊○○、卯○○、巳○○及證人蕭
    勝羽、林日輝、子○○、癸○○、申○○、蘇義隆、盧東山、辛○○、己○○、
    乙○○、林文成、羅文卿、潘聞楓、亥○○、潘英宗、陳發財、林有鄉、李和年
    、馮忠義、丙○○、玄○○、地○○、宙○○、王金火、宇○○、楊環如、薛登
    樹、楊惠貞、林守生等人於警訊、檢察官偵查或本院審理時證述之情節相符，並
    有贓證物品認領保管收據數紙、照片數張在卷及機車鑰匙二支扣案可佐，事證明
    確，被告此部分犯行洵堪認定。至被告雖矢口否認有事實一之（一）犯行，辯稱
    ：伊到現場後，見一綑電纜線，原欲帶走，但因該電纜線很新，伊認為應係他人
    所有之物，故又放回原處，即行離去云云。惟查上開電纜線係鐵路局壬○○○○
    所失竊，業據證人李吉勇陳明在卷；再同案另一被告甲○○供稱：寅○○於八十
    八年五月八日告訴伊後火車站有短銅線，五月九日晚間伊二人各騎一部機車至現
    場，姚某先到，伊到時見姚某機車旁有一綑電纜線，伊叫姚某不要拿，並說趕快
    走，嗣姚某見警察來即先行離去，伊則被警員帶回派出所訊問等語，堪認被告至
    該處之目的顯即意在竊取電纜線。另證人即查獲警員酉○○證稱：當日二十三時
    許，戌○○告訴伊有人從花蓮後火車站電務段丟東西到圍牆外，伊即至現場，見
    一人正要騎機車離去，甲○○則跑至廁所，伊至廁所問王某至電務段做何事，王
    某稱找朋友，伊帶同王某向該段值班人員查詢，並無王某所要找之人，王某當時
    雙手污黑，王某稱係寅○○約其至電務段撿電纜線，嗣伊在機車停放處及圍牆內
    發現用紅色塑膠繩綁妥之電纜線二綑等語。證人戌○○證稱：伊當時在排班等客
人，忽然聽到有人丟東西的聲音，聲音很大聲，伊下車看見圍牆外有一捆電纜，
    有一人在電纜線旁騎機車未熄火，該人見伊在看，即騎機車至機車停車場，嗣另
    一人自圍牆出來，將電纜線拉到機車停車場，伊立即向巡邏警員酉○○報案，其
    中一人見狀騎機車逃離，另一人躲進廁所，酉○○就到廁所請那人出來等語。按
    被告如非行竊，何須一見警察即行逃離，堪認被告確與甲○○共同竊取電纜線無
    訛，所辯無非事後卸責之詞，委無可採。此外復有贓證物品認領保管收據及照片
    在卷可稽，事證已明，被告此部分犯行亦堪以認定。
二、按竊盜罪既遂與未遂之區別，應以所竊之物已否移入自己實力支配之下為準，如
    已將他人之物移入自己實力支配之下，竊盜行為即屬完成，不因贓物尚未搬離現
    場，而謂為竊盜未遂（最高法院四十九年臺上字第九三九號判例參照）。又間接
    正犯犯罪之既未遂，以被利用實施犯罪者之既未遂為斷。本件被告利用不知情之
    人行竊，除事實一之（三）之（４）其所利用之己○○尚未將他人財物移入實力
    支配之下外，餘皆已移歸被利用者實力支配之下，雖部分（事實一之（一）、（
    四）後段所述、（六）、（七）後段所述、（九）、（十一））贓物尚未搬離現
    場，依上揭判例意旨，仍屬竊盜既遂。核被告所為，係犯刑法第三百二十條第一
    項之竊盜罪（事實一之（三）之（４）以外之各犯行）、第三百二十條第三項、
    第一項之竊盜未遂罪（事實一之（三）之（４）部分）、第三百三十七條之侵占
    遺失物罪（事實一之（八）拾獲機車鑰匙二支部分）。其與甲○○就事實一之（
    一）部分，與庚○○就事實一之（三）部分，與黃（或林）姓男子就事實一之（
    四）部分，均各有犯意之聯絡及行為之分擔，應論以共同正犯。其利用不知情之
    蕭勝羽等人竊取他人財物，為間接正犯。其就事實一之（八）部分所犯之竊盜罪
    及侵占遺失物罪，二罪有方法結果之牽連關係，應從一重之竊盜罪論處。被告先
    後多次竊盜犯行，時間緊接，所犯罪名相同，顯係基於概括犯意反覆為之，為連
    續犯，應依刑法第五十六條規定論以一罪，依竊盜既遂罪論處，並加重其刑。公
    訴人雖僅就被告所犯事實一之（一）部分提起公訴，漏未論及其餘犯行部分，惟
    此部分與已起訴部分有連續犯之關係，為裁判上一罪，且經公訴人及臺灣臺東、
    宜蘭地方法院檢察署檢察官函請併案辦理，本院自得併予審究。爰審酌被告並無
    犯罪紀錄，有臺灣花蓮地方法院檢察署刑案資料查註紀錄表在卷可稽，其素行雖
    佳，然其年輕力壯卻不思正當工作，妄想以非法手段不勞而獲，觀念偏差，並斟
    酌其智識程度、犯罪動機、手段、於五個月之短期內即行竊十餘次、所得財物價
    值甚巨及犯罪後坦承大部分犯行，態度尚佳等一切情狀，量處如主文所示之刑。
    扣案之機車鑰匙二支為被告拾獲後供竊取機車之用，非被告所有之物；另被告就
    事實一之（十三）犯行之變賣贓物所得部分價金四萬元雖經扣案，惟此價金非因
    犯罪直接所得之物（司法院院字第二一四０號解釋參照），以上二者均不得宣告
    沒收，附此敘明。
據上論斷，應依刑事訴訟法第二百九十九條第一項前段，刑法第三百二十條第一項、
第三百三十七條、第二十八條、第五十五條、第五十六條，罰金罰鍰提高標準條例第
一條前段，判決如主文。
本案經檢察官李子春到庭執行職務。
中      華      民      國    八十九    年      七      月      四    日
                              臺灣花蓮地方法院刑事庭
                                  法  官  陳  文  通
右正本證明與原本無異。
如對本判決不服，應於送達後十日內，向本院提出上訴狀。（應抄附繕本）告訴人或
被害人如對於本判決不服者，應具備理由請求檢察官上訴，其上訴期間之計算係以檢
察官收受判決正本之日期為準。
                                  法院書記官
中      華      民      國       八 十 九     年     七    月     六    日
附錄本案論罪科刑法律條文：
刑法第三百二十條第一項：
意圖為自己或第三人不法之所有，而竊取他人之動產者，為竊盜罪，處五年以下有期
徒刑、拘役或五百元以下罰金。
刑法第三百三十七條：
意圖為自己或第三人不法之所有，而侵占遺失物、漂流物或其他離本人所持有之物者
，處五百元以下罰金。


司法院資訊處製作；財團法人民間司法改革基金會備份。
